臺灣台中地方法院民事裁定　九十一年度聲字第八一四號
　　聲　請　人　環泰企業股份有限公司
　　法定代理人　康國鋒
　　法定代理人　李麗瑾
右聲請人聲請返還提存物事件，本院裁定如左：
    主      文
聲請駁回。
聲請程序費用由聲請人負擔。
    理      由
一、本件聲請意旨略以：聲請人與相對人間請求給付票款假扣押事件，聲請人前遵本
    院九十年度裁全一字第一四二○○號民事裁定，為擔保假扣押，曾提供新臺幣（
    下同）六萬七千元辦理提存（本院九十年度存字第五八六六號），經本院以九十
    一年度執全字第五四號假扣押執行在案。嗣聲請人以臺灣高雄地方法院九十年度
    票字第二七三五二號准予聲請人就相對人簽發之本票強制執行之民事裁定為執行
    名義，向本院聲請強制執行，經本院以九十一年執字第六二三一號強制執行後，
    因相對人無財產可供執行，獲發債權憑證。是本件供擔保原因業已消滅，爰聲請
    返還前開擔保金等語，並提出本院九十年度裁全一字第一四二○○號假扣押裁定
    ，九十年度存字第五八六六號提存書與臺灣高雄地方法院九十年度票字第二七三
    五二號民事裁定暨確定證明書等影本為證。
二、按返還擔保金，依民事訴訟法第一百零六條準用同法第一百零四條之規定，須符
    合：(一)應供擔保之原因消滅者；或(二)訴訟終結後供擔保人證明已定二十日以上之
    期間催告受擔保利益人行使權利而未行使者之要件，法院始得裁定返還擔保金。
    分述如次：
  (一)所謂應供擔保之原因消滅者，因假扣押宣告所供之擔保，係擔保債務人因假扣押
    所受之損害，故必待無損害發生或債權人本案勝訴確定，或就所生之損害已經賠
    償時，始得謂供擔保之原因消滅（最高法院五十三年度台抗字第二七九號判例意
    旨參照）。而裁定本票許可強制執行，該裁定僅係形式審查，並未就其權利為實
    質之審理，其性質屬非訟事件，並非本案訴訟，故執票人本於本票債權，聲請裁
    定假扣押發票人財產後，雖嗣後又取得本票准許強制執行之確定裁定，仍非屬「
    供擔保之原因消滅」，債權人仍應先聲請撤銷假扣押裁定，再定二十日以上之期
    間催告受擔保利益人行使權利而未行使，始可聲請法院裁定發還擔保金。
  (二)所謂訴訟終結者，在因假扣押所供擔保之情形，因該擔保係為保障受擔保利益人
    因不當假扣押所受損害而設，倘執行法院已依假扣押裁定實施假扣押之執行，則
    在供擔保人聲請撤回假扣押之執行前，受擔保利益人所受損害仍可能繼續發生，
    損害額既未確定，自無強令其行使權利之理。故在假扣押所供之擔保，供擔保人
    依民事訴訟法第一百零六條準用同法第一百零四條第一項第二款規定，聲請以裁
    定命返還其擔保金之場合，必供擔保人已撤回假扣押之執行，始得謂與民事訴訟
    法第一百零四條第一項第二款所定之「訴訟終結」相當，而得依該條款行使定期
    催告之權利（最高法院八十五年度台抗字第五三號裁定意旨參照）。
三、經查，聲請人主張其前遵本院九十年度裁全一字第一四二○○號民事裁定，為擔
    保假扣押，曾提供新臺幣（下同）六萬七千元辦理提存（本院九十年度存字第五
    八六六號），經本院以九十一年度執全字第五四號假扣押執行在案，嗣聲請人以
    臺灣高雄地方法院九十年度票字第二七三五二號准予聲請人就相對人簽發之本票
    強制執行之民事裁定為執行名義，經本院以九十一年執字第六二三一號強制執行
    後，因相對人無財產可供執行，獲發債權憑證等情，固據本院調閱本院九十年度
    存字第五八六六號、九十一年度執字第六二三一號案卷全卷查核屬實。惟臺灣高
    雄地方法院前開裁定許可聲請人就相對人簽發之本票強制執行，非屬聲請人與相
    對人間之本案訴訟，自不得依此逕謂聲請人供擔保之原因消滅。且聲請人就本院
    九十一年度執全字第五四號假扣押強制執行事件，迄未聲請撤回該假扣押之執行
    程序，此觀該民事執行案卷甚明。依前開說明，本件聲請人聲請返還擔保金，為
    屬無據，應予駁回。
四、依民事訴訟法第九十五條、第七十八條裁定如主文。
中　　　華　　　民　　　國　　九十一　　年　　　八　　　月　　二十八    日
                                臺灣台中地方法院民事第五庭
~B法      官  何世全
右為正本係照原本作成
如對本裁定抗告須於裁定送達後十日內向本院提出抗告狀，並應繳納抗告裁判費新台
幣四十五元。
中　　　華　　　民　　　國　　九十一　　年　　　八　　　月　　三十　　　日
~B法院書記官
